【裁判字號】    97,交聲,35
【裁判日期】    970321
【裁判案由】    違反道路交通管理處罰條例聲明異議
【裁判全文】
臺灣花蓮地方法院交通事件裁定          97年度交聲字第35號
原處分機關  交通部公路總局臺北區監理所花蓮監理站
異  議  人
即受處分人  甲○○
上列受處分人因違反道路交通管理處罰條例案件，對於交通部公
路總局臺北區監理所花蓮監理站96年12月27日所為之處分（處分
案號：花監違字第裁44-P00000000號），聲明異議，本院裁定如
下：
    主  文
原處分撤銷。
甲○○不罰。
    理  由
一、按交通法庭認為聲明異議有理由，或聲明異議雖無理由而原
    處分不當或違法者，應以裁定將原處分經聲明異議部分撤銷
    ，並自為裁定，道路交通案件處理辦法第20條定有明文。次
    按法院受理有關交通事件，準用刑事訴訟法之規定，道路交
    通管理處罰條例第89條前段亦有明文。又認定犯罪事實所憑
    之證據，雖不以直接證據為限，間接證據亦包括在內；然而
    無論直接或間接證據，其為訴訟上之證明，須於通常一般之
    人均不致有所懷疑，而得確信其為真實之程度者，始得據為
    有罪之認定，倘其證明尚未達到此一程度，而有合理之懷疑
    存在以致事實審法院無從取得有罪之確信時，即應由法院為
    被告無罪之判決（最高法院76年臺上字第4986號判例參照）
    。從而，刑事訴訟上「法院認定被告有罪，就該有罪事實不
    能有任何合理懷疑存在」之原則，於法院審理交通案件時亦
    有適用。易言之，法院於審理行為人違反道路交通管理處罰
    條例案件，當踐行完畢調查證據之程序後，為事實之認定時
    ，如就原處分機關所認定之行為人違規事實仍有合理懷疑，
    而無法百分之百確信行為人確有該當於道路交通管理處罰條
    例各該處罰條文之構成要件事實時，即應依訴訟上之待證事
    實「倘有懷疑，則從被告之利益作解釋」之證據法則，作對
    受處分人有利之認定。
二、原處分意旨略以：本件異議人即受處分人甲○○於民國96年
    9月5日11時25分許，駕駛車牌號碼5897-KJ 號自小客車（下
    稱系爭自小客車）行駛於花蓮縣花蓮市○○路、信義街交岔
    路口時，因轉彎車未讓直行車先行之違規行為而與陳東元駕
    駛之自小客車發生車禍，為花蓮縣警察局花蓮分局警員掣開
    花警交字第P00000000 號舉發違反道路交通管理事件通知單
    舉發，嗣經原處分機關於96年12月27日以異議人違反道路交
    通管理處罰條例第48條第1項第6款之規定，裁處異議人罰鍰
    新臺幣1,800元，並依同條例第63條第1項之規定記違規點數
    1點等語。
三、聲明異議意旨略以：異議人於上開時間駕駛系爭自小客車由
    花蓮縣花蓮市○○路由北向南方向行駛，行經中正路與信義
    路之交岔路口前已打方向燈，並以不到30公里之車速轉向信
    義街，然對方車輛係在信義街由西向東穿越中正路，並以將
    近50公里之車速插進來，致兩車在該交岔路口發生擦撞，但
    信義街接近中正路口之地面有白色倒三角形的讓路標線，應
    屬支線道，依道路交通安全規則第102條第1 項第2款之規定
    ，支線道車應讓幹線道車先行，故員警以異議人係轉彎車未
    讓直行車為由，予以掣開罰單，其認事用法令人無法信服，
    為此聲明異議，請求撤銷原處分等語。
四、按汽車行至無號誌或號誌故障而無交通指揮人員指揮之交岔
    路口，支線道車應暫停讓幹線道車先行，道路交通安全規則
    第102條第1項第2 款前段定有明文，而道路交通管理處罰條
    例及道路交通安全規則有關「讓車」之規定，旨在確認行車
    順序及劃分道路路權，以維護交通往來之安全。故所謂「讓
    」，當指車輛駕駛人必須將車輛暫停，待有路權之他車輛駕
    駛人通過，安全無虞時，始能再繼續通行之謂。至於幹、支
    道之區○○道路交通標誌標線號誌設置規則第58條、第59條
    、第172條、第177 條、第211條已有幹、支道依不同道路交
    通設施設置之原則規定，交岔路口若設有閃光紅燈或「讓」
    、「停」等標誌、標線之道路應為支線道，設有閃光黃燈或
    未設上述相關標誌、標線道路為幹線道，此有交通部91年9
    月12日交路字第0910008816號函附卷可稽，先予敘明。
五、經查，本件肇事地點係在花蓮縣花蓮市○○路與信義路之交
    岔路口內，該交岔路口並未設置紅綠燈號誌，但在交岔路口
    前之信義路上劃有倒三角形之暫停標線，中正路則無此標線
    ，中正路並劃有行車分向線及限制線，信義路則無該標線，
    顯然中正路係屬幹線道，信義路屬於支線道，此有卷附花蓮
    縣警察局花蓮分局製作之道路交通事故現場圖、道路交通事
    故調查報告表、現場照片等在卷足憑，則依上開規定，異議
    人所駕駛之系爭自小客車係行駛在中正路上之幹線道車，陳
    東元所駕駛之自小客車則係行駛於信義路上之支線道車，縱
    系爭自小客車係屬轉彎車，陳東元亦應暫停讓幹線道之系爭
    自小客車先行。且陳東元於96年9月5日接受警詢時亦稱：發
    現對方時之距離約5公尺，行駛至路口中發現對方立即踩煞
    車減速等語，有該日之道路交通事故調查筆錄在卷可證，足
    見陳東元當時行至前開路口時並未在該路口前暫停，否則不
    會在距離5 公尺時才看到系爭自小客車，則異議人在該路口
    轉彎時雖與陳東元駕駛直行之自小客車發生車禍，自難認有
    轉彎車未讓直行車先行之違規，是異議人辯稱其當時並未違
    規等語，應堪採信。
六、綜上所述，原處分機關所為舉證無法使本院確信異議人確有
    上揭違規事實，再者，本院復查無其他積極證據足資認定異
    議人確有上述違規行為，揆諸首揭說明，異議人之異議為有
    理由，應由本院將原處分撤銷，並諭知異議人不罰。
據上論斷，應依道路交通案件處理辦法第20條，裁定如主文。
中    華    民    國    97    年    3     月    21    日
                    交通法庭    法  官  許乃文
上列正本證明與原本無異。
如對本裁定不服，應於送達後5日內，向本院提出抗告狀（應抄
附繕本）。
中    華    民    國    97    年    3     月    24    日
                                書記官


司法院資訊處製作；財團法人民間司法改革基金會備份。
